臺灣板橋地方法院刑事判決　　　　　　　　　　　　九十一年度易字第三二八七號
　　公　訴　人　臺灣板橋地方法院檢察署檢察官
　　被　　　告　甲○○　男　四.
右列被告因勞動基準法案件，經檢察官提起公訴（九十一年度偵字第一六九二四號）
，本院判決如左：
    主  文
甲○○違反女工不得於午後十時至翌晨六時之時間內工作之規定，處拘役貳拾日，如
易科罰金，以參佰元折算壹日。
    事  實
一、甲○○係設於台北縣板橋市○○路三六號一樓溫莎飲料店（原店名溫莎特種咖啡
    茶室店於民國九十年十月二十五日經台北縣政府核准設立登記，九十一年一月十
    六日變更登記）之負責人，而為勞動基準法所規定之雇主，明知女工除經取得工
    會或勞工同意，並實施晝夜三班制，安全衛生設施完善及備有女工宿舍，或有交
    通工具接送，且有法定事由，經主管機關核准外，不得於午後十時至翌晨六時之
    時間內工作，竟未經主管機關核准，自民國九十年十一月間某日起，同時僱用女
    子葉靜如、黃瓊宜於上址從事陪酒坐檯工作，工作時間為夜間十八時至翌日凌晨
    三時，嗣於九十一年三月八日下午二十二時三十分許，為警當場查獲。
二、案經台北縣政府警察局板橋分局報請台灣板橋地方法院檢察署檢察官偵查起訴。
    理  由
一、訊據被告甲○○固坦承其為溫莎飲料店負責人，並有於上開時地雇用證人葉靜如
    、黃瓊宜，於夜間十八時至翌日凌晨三時止，從事陪酒坐檯之工作之事實不諱，
    為矢口否認有何違反勞動基準法之犯行，辯稱：伊有依法聲請登記，且有僱請計
    程車送證人葉靜如、黃瓊宜回家，並補貼交通費云云，經查：
（一）被告甲○○係設於台北縣板橋市○○路三六號一樓溫莎飲料店（原店名溫莎特
      種咖啡茶室店於民國九十年十月二十五日經台北縣政府核准設立登記，九十一
      年一月十六日變更登記）之負責人，並僱用等情，為被告所自承，並有台北縣
      政府營利事業登記證二份在卷可稽，被告為為勞動基準法所規定之雇主甚明。
（二）被告未經主管機關核准，自九十年十一月間某日起，同時僱用女子葉靜如、黃
      瓊宜於上址從事陪酒坐檯工作，工作時間為夜間十八時至翌日凌晨三時，嗣於
      九十一年三月八日下午二十二時三十分許，為警當場查獲等情，業據被告於本
      院訊問時供承不諱，核與證人即被告僱用之女子葉靜如、黃瓊宜於警訊中供述
      之情節相符，並有現場檢視紀錄表一份在卷可佐。
（三）被告雖矢口否認有何違反勞動基準法之行為，並辯稱：本件證人葉靜如、黃瓊
      宜有同意為夜間工作，其並有請計程車為接送，且所經營為特種咖啡茶室之營
      業，為行政院勞工委員會八十八年二月十九日台八八勞動二字第００四二五六
      號函，指定為勞動基準法第三十條之一之行業，得雇用女子為夜間工作云云，
      並提出上開證人所簽署之同意夜間工作書為憑；然查，本件縱認被告經查獲所
      經營為特種咖啡茶室之營業，有經為行政院勞工委員會指定為勞動基準法第三
      十條之一之行業；但勞動基準法第三十條之一第一項第四款本文固有「女性勞
      工，除妊娠或哺乳期間者外，於夜間工作，不受同法第四十九條之限制」之規
      定，而放寬原勞動基準法關於工作時間所為之限制；惟同條第一項第四款但書
      尚有「但雇主應提供完善安全衛生設施」之規定；亦即，違反此「雇主應提供
      完善安全設施」之規定時，雇主即不得主張前開本文之「不受同法第四十九條
      之限制」。且卷附行政院勞工委員會八十九年十月二十日八九台勞動三字第四
      六七三二號函文有：「‧‧‧上開所稱雇主應提供完善安全衛生設施一節，檢
      送安全設施表一份，請公告俾供事業單位辦理」，足見女子得夜間工作之行業
      ，雇主應以安全設施表之內容，提供完善安全衛生設施。乃本件被告並未提供
      宿舍及交通工具，業經被告於警訊中供明，於本院訊問時復供稱：我有給他們
      津貼，葉靜如、黃瓊宜有時自己騎機車來上班等語，核與證人葉靜如、黃瓊宜
      於警訊中證稱：店方無提供住宿及交通工具，是自己坐車上下班，店方並有提
      供交通津貼等語相符，如被告有僱請固定之計程車接送夜間工作之女子，則其
      焉需支付交通津貼？且葉靜如、黃瓊宜何需有時自己騎機車上班？足認被告僱
      用女子葉靜如、黃瓊宜於夜間工作，並未依安全設施表之內容，提供完善安全
      衛生設施甚明。被告上開所辯，不足採信。
（四）綜上所述，本件被告甲○○僱用女子於夜間工作，未依安全設施表之內容，提
      供安全衛生設施，所辯為飾卸之詞，不足採信，事證已臻明確，被告之犯行，
      堪以認定，應依法論科。
二、按雇主未經取得勞工或工會同意，並實施晝夜三班制，安全衛生完善及備有女工
    宿舍，或有交通工具接送，並經主管機關核准者，不得使女工於午後十時至翌晨
    六時之時間內工作，勞動基準法第四十九條第一項定有明文。核被告甲○○所為
    ，係違反勞動基準法第四十九條第一項之規定，應依同法第七十七條論處。爰審
    酌被告之犯罪動機、目的、手段及犯後態度尚稱良好等一切情狀，量處如主文所
    示之刑，並諭知易科罰金之折算標準，以示懲儆。
據上論斷，應依刑事訴訟法第二百九十九條第一項前段、勞動基準法第七十七條、刑
法第十一條前段、刑法第四十一條第一項前段，罰金罰鍰提高標準條例第二條，判決
如主文。
本案經檢察官張慶林到庭執行職務
中      華      民      國    九十一    年     十二     月    二十五    日
                                      臺灣板橋地方法院刑事第五庭
                                          法  官  林  錫  凱
右正本證明與原本無異。
如不服本判決，應於判決送達後十日內，向本院提出上訴狀。
                                          書記官  林  兆  嘉
中      華      民      國    九十一    年     十二     月    二十六    日
附錄本案論罪科刑法條全文
勞動基準法第四十九條
女工不得於午後十時至翌晨六時之時間內工作。但經取得工會或勞工同意，並實施晝
夜三班制，安全衛生設施完善及備有女工宿舍，或有交通工具接送，且有左列情形之
一，經主管機關核准者，不在此限：
一  因不能控制及預見之非循環性緊急事故，干擾該事業之正常工作時間者。
二  生產原料或材料易於敗壞，為免於損失必須於夜間工作者。
三  擔任管理技術之主管職務者。
四  遇有國家緊急事故或為國家經濟重大利益所需要，徵得有關勞雇團體之同意，並
    經中央主管機關核准者。
五  運輸、倉儲及通信業經中央主管機關核定者。
六  衛生福利及公用事業，不需從事體力勞動者。
前項但書於妊娠或哺乳期間之女工不適用之。
第一項第一款情形，如因情勢緊急，不及報經主管機關核准者，得逕先命於午後十時
至翌晨六時之時間內從事工作，於翌日午前補報。主管機關對於前項補報，認與規定
不合，應責令補相當之休息，並加倍發給該時間內工作之工資。
勞動基準法第七十七條
(罰則 (三))
違反第四十二條、第四十四條第二項、第四十五條、第四十七條、第四十八條、第四
十九條或第六十四條第一項規定者，處六月以下有期徒刑、拘役或科或併科二萬元以
下罰金。
